臺灣板橋地方法院刑事判決　　　　　　 100年度訴字第2008號
公　訴　人　臺灣板橋地方法院檢察署檢察官
被　　　告　廖敏惠
上列被告因違反毒品危害防制條例案件，經檢察官提起公訴（10
0 年度毒偵緝字第552 號），因被告於本院準備程序中就被訴事
實為有罪之陳述，本院告知被告簡式審判程序之旨，並聽取當事
人之意見後，合議庭裁定改由受命法官獨任依簡式審判程序進行
，判決如下：
    主  文
廖敏惠施用第一級毒品，累犯，處有期徒刑拾月；扣案之海洛因
殘渣袋壹個（內含海洛因殘渣，量微無法秤重）沒收銷燬之。
    事  實
一、廖敏惠前因施用毒品案件，經本院裁定送觀察、勒戒後，因
    認有繼續施用毒品之傾向，復經本院以87年度毒聲字第1573
    號裁定令入戒治處所施以強制戒治，後經本院以88年度毒聲
    字第295 號裁定停止戒治，所餘戒治期間付保護管束，於民
    國88年2 月3 日停止戒治釋放出所，惟交付保護管束期間，
    違反保護管束應遵守事項情節重大，再經本院以88年度毒聲
    字第4487號裁定撤銷停止戒治，令入戒治處所施以強制戒治
    ，於90年9 月17日戒治期滿釋放出所，並經臺灣板橋地方法
    院檢察署以90年度戒毒偵字第659 號為不起訴處分確定；(一)
    又因竊盜案件，經臺灣高等法院以92年度上易字第682 號判
    決判處有期徒刑1 年2 月確定；(二)再因施用毒品案件，經臺
    灣新竹地方法院以93年度訴緝字第13號判決判處有期徒刑9
    月、5 月，應執行有期徒刑1 年確定，上開(一)(二)2 罪，經臺
    灣新竹地方法院以93年度聲字第539 號裁定定應執行刑為有
    期徒刑2 年2 月，嗣經該院以96年度聲減字第325 號裁定減
    刑並定應執行刑為有期徒刑1 年1 月確定；(三)另因違反動產
    擔保交易法案件，經本院以93年度簡字第1530號判決判處有
    期徒刑3 月確定，上開(一)(二)(三)3 案件接續執行，於94年11月
    18日縮短刑期假釋出監，假釋期間付保護管束，嗣經撤銷假
    釋，執行殘刑6 月又10日及動產擔保交易法除罪，甫於96年
    7 月13日執行完畢。詎仍不知悔改，明知海洛因係毒品危害
    防制條例第2 條第2 項第1 款所明定之第一級毒品，不得持
    有及施用，竟仍基於施用第一級毒品海洛因之犯意，於98年
    1 月18日晚上約8 時許，在臺北縣三重市（現改制為新北市
    三重區○○○○○路頭街37巷12號住處，以將海洛因摻水稀
    釋放入注射針筒後施打之方式，施用海洛因1 次。嗣於98年
    1 月19日下午4 時30分許，在臺北縣三重市○○街與新生街
    口為警查獲，並扣得海洛因殘渣袋1 個，經其同意採集尿液
    送驗，檢驗結果呈嗎啡陽性反應，始查悉上情。
二、案經臺北縣政府警察局（現改制為新北市政府警察局）三重
    分局報告臺灣板橋地方法院檢察署檢察官偵查起訴。
    理  由
一、按本案被告廖敏惠所犯係死刑、無期徒刑、最輕本刑為3 年
    以上有期徒刑以外之罪，其於準備程序就前揭被訴事實為有
    罪之陳述，經受命法官告知簡式審判程序之旨，並聽取其與
    公訴人之意見後，本院認無不得或不宜改依簡式審判程序進
    行之處，爰依刑事訴訟法第273 條之1 第1 項、第284 條之
    1 ，裁定本件由受命法官獨任進行簡式審判程序，合先敘明
    。
二、上揭事實，業據被告於本院審理中坦承不諱，且其於98年1
    月19日所採驗之尿液，經送往臺灣檢驗科技股份有限公司以
    GC/MS方法（氣相層析/質譜儀法）檢驗，結果確呈第一級毒
    品海洛因代謝後嗎啡之陽性反應，此有卷附該公司98年2 月
    6 日報告編號UL/2009/10482 號濫用藥物檢驗報告、臺北縣
    政府警察局三重分局毒品案件被移送者姓名、代碼對照表各
    1 紙在卷可稽（見98年度毒偵字第829 號卷第30、39頁），
    並有海洛因殘渣袋1 個扣案可資佐證，足認被告自白與事實
    相符，洵堪採為論罪科刑之依據。
三、又毒品危害防制條例於92年7 月9 日修正公佈，自93年1 月
    9 日施行，其中第20條、第23條將施用毒品之刑事處遇程式
    ，區分為「初犯」及「5 年內再犯」、「5 年後再犯」。依
    其立法理由之說明：「初犯」，經觀察、勒戒或強制戒治後
    ，應為不起訴處分或不付審理之裁定；經觀察、勒戒或強制
    戒治執行完畢釋放後，「5 年內再犯」者，因其再犯率甚高
    ，原實施之觀察、勒戒及強制戒治既已無法收其實效，爰依
    法追訴或裁定交付審理。至於經觀察、勒戒或強制戒治執行
    完畢釋放後，「5 年後再犯」者，前所實施之觀察、勒戒或
    強制戒治已足以遮斷其施用毒品之毒癮，為期自新及協助其
    斷除毒癮，仍適用「初犯」規定，先經觀察、勒戒或強制戒
    治之程式。從而，依修正後之規定，僅限於「初犯」及「5
    年後再犯」二種情形，始應先經觀察、勒戒或強制戒治程式
    。倘被告於5 年內已再犯，經依法追訴處罰，縱其第三次（
    或第三次以上）再度施用毒品之時間，在初犯經觀察、勒戒
    或強制戒治執行完畢釋放5 年以後，已不合於「5 年後再犯
    」之規定，且因已於「5 年內再犯」，顯見其再犯率甚高，
    原實施觀察、勒戒或強制戒治，已無法收其實效，即應依該
    條例第10條處罰（最高法院97年度第5 次刑庭會議決議意旨
    參照）。被告既有如犯罪事實欄所示觀察、勒戒、強制戒治
    及論罪科刑之前科，此有臺灣高等法院被告前案紀錄表1 份
    附卷可參，是被告本次再犯施用毒品犯行，依上揭說明，顯
    非5 年後再犯，即無再行觀察、勒戒或強制戒治之必要，揆
    諸前揭說明，仍應依法論科。
四、查海洛因屬毒品危害防制條例第2 條第2 項第1 款所規定之
    第一級毒品，核被告所為，係犯毒品危害防制條例第10條第
    1 項施用第一級毒品罪。被告持有第一級毒品，復進而施用
    ，其持有毒品之低度行為，應為施用第一級毒品之高度行為
    所吸收，不另論罪。又被告有事實欄所列前揭犯罪前科紀錄
    ，有臺灣高等法院被告前案紀錄表可稽，其受有期徒刑執行
    完畢，5 年以內故意再犯本件有期徒刑以上之罪，應依刑法
    第47條第1 項之規定，論以累犯，並加重其刑。爰審酌被告
    前已因施用毒品案件經觀察、勒戒及強制戒治，並經判刑確
    定入監執行，業如上述，本應徹底戒除毒癮，不料其竟仍繼
    續施用毒品，顯見其並無戒除毒害之決心，本不宜寬貸，惟
    念其施用毒品乃自戕一己之身體健康，對於他人生命、身體
    、財產等法益，尚無重大明顯之實害，且犯後坦承犯行，態
    度尚佳等一切情狀，量處如主文所示之刑，以資懲儆。至扣
    案之海洛因殘渣袋1 個，因所含海洛因殘渣量微無法與塑膠
    袋析離，應概認係屬查獲之第一級毒品，不問屬於犯人與否
    ，應依毒品危害防制條例第18條第1 項前段規定宣告沒收銷
    燬之。
據上論斷，應依刑事訴訟法第273 條之1 第1 項、第299 條第1
項前段，毒品危害防制條例第10條第1 項、第18條第1 項前段，
刑法第11條、第47條第1 項。
本案經檢察官張慶林到庭執行職務。
中    華    民    國   100    年    9     月    20    日
                  刑事第二十二庭法  官  錢衍蓁
上列正本證明與原本無異。
如不服本判決，應於判決送達後10日內敘明上訴理由，向本院提
出上訴狀 (應附繕本) ，上訴於臺灣高等法院。其未敘述上訴理
由者，應於上訴期間屆滿後20日內向本院補提理由書「切勿逕送
上級法院」。
                                書記官  劉靜慧
中    華    民    國   100    年    9     月    20    日
附錄本案論罪科刑法條全文：
毒品危害防制條例第10條
施用第一級毒品者，處6月以上5年以下有期徒刑。
施用第二級毒品者，處3年以下有期徒刑。